臺灣高等法院臺中分院民事裁定　　　　　96年度破抗字第27號
　抗　告　人　甲○○
上列抗告人因破產宣告事件，對於中華民國96年4月30日臺灣臺
中地方法院96年破字第56號所為裁定提起抗告，本院裁定如下：
    主  文
抗告駁回。
抗告訴訟費用由抗告人負擔。
    理  由
一、抗告意旨略以：抗告人現有財產坐落台中市○區○○○段19
    地號土地及其上門牌號臺中市○區○○○段458號9樓之2之房
    屋，抵押權權利價值分別為287萬元、100萬元，經抗告人與
    第二順位抵押權人林素貞協議，同意在破產聲請獲准後，即
    無條件配合抗告人無條件塗銷抵押權，以提高破產財團之價
    值，有其出具抵押權塗銷同意書以資佐證。再者，是否有破
    產實益，不應斟酌在是否准許宣告破產。原裁定認定抗告人
    無餘額可供構成破產財團，無法清償破產債權，聲請破產無
    實益，而駁回告人聲請，實有違誤，請予廢棄云云。
二、按「破產宣告後，如破產財團之財產不敷清償財團費用及財
    團債務時，法院因破產管理人之聲請，應以裁定宣告破產終
    止」（破產法第148 條）。是如破產宣告後，破產財團之財
    產即已不敷清償最基本之財團費用及財團債務，則其他破產
    債權更無法受償，破產程序之進行已無必要，故法院應依聲
    請宣告破產終止。而破產固係對於債務人不能清償債務者宣
    告之，但法院就破產之聲請得依職權為必要之調查（破產法
    第63條第2 項），若債務人確係毫無財產，則破產財團即不
    能構成，至若破產財團雖勉可組成，然其破產財團之財產尚
    不足清償破產程序之費用，更遑論清償破產債權，參酌前開
    說明，即無進行破產程序之必要，而應駁回其聲請，此觀司
    法院25年院字第1505號解釋自明（最高法院86年度臺抗字第
    479 號裁定意旨參照）。故法院審酌有無破產實益，除應考
    量破產人之資產及債務狀況外，尚應斟酌債務人是否確有財
    產可構成破產財團，及債務人之財產是否可敷清償破產財團
    之費用及財團之債務，如顯無資產使多數債權人之普通債權
    獲得公平滿足、或資產不足以支付破產財團之費用及債務時
    ，均無宣告破產之實益。
三、又不動產之鑑定價格除參酌該土地之公告現值外，尚須考慮
    該土地周邊環境之開發程度及市場行情，非必以公告現值為
    準。抗告人所有前揭土地及其建物之估定價值，縱如抗告人
    所陳約值350 萬元，然於實際為變賣處分時，非必能按現值
    價格脫手，且尚有稅捐及變價等負擔。而上開土地及其建物
    其上設有二順位抵押權，分別為287萬元及100萬元，其抵押
    債權額高達387萬元，超過抗告人所估定之價格350萬元，倘
    為破產之宣告，又須優先支付破產財團之管理、分配等所生
    之費用及破產管理人之報酬等財團費用。即使抗告人提出第
    二順位抵押權人林素貞出具抵押權塗銷同意書，同意在破產
    聲請獲准後，即無條件塗銷抵押權，而生放棄優先受償之權
    利。但於進行破產程序後，仍將陸續產生破產程序進行所需
    支出之費用，如破產管理人應清查、整理債務人之財產狀況
    ，編造債權表及資產、召開債權人會議、行使其他權限等，
    無一不以破產財團之財產支出。是縱如抗告人所述其現有財
    產約值350 萬元，於扣除上開有別除權之債權及應優先償付
    之破產管理人之報酬及其抗告人受破產宣告後其個人必要生
    活費後，顯已無餘額可供構成破產財團，自無法清償破產債
    權，核與首揭破產制度之本旨不合。從而原法院認本件抗告
    人聲請宣告破產並無實益，應無宣告破產徒生耗費之必要，
    而駁回抗告人所為本件破產宣告之聲請，洵無不合。抗告意
    旨仍執陳詞，指摘原裁定不當而求予廢棄，顯無理由，其抗
    告應予駁回。
四、據上論結，本件抗告為無理由，依破產法第5 條、民事訴訟
    法第495 條之1第1項、第449條第1項、第95條、第78條，裁
    定如主文。
中　　華　　民　　國　　96　　年　　6 　　月　　15　　日
          　　　　民事第五庭　　審判長法　官　林陳松
　　　　　　　　  　　　　　　　　　　法　官　王重吉
　　　　　　　    　　　　　　　　　　法　官　古金男
以上正本係照原本作成。
再為抗告應以適用法規顯有錯誤為理由，並經本院之許可，該許
可以原裁定所涉及之法律見解具有原則上之重要性者為限。
如提起再抗告者應於裁定送達後十日內向本院提出抗告理由狀（
須按照他造人數附具繕本）並繳納抗告裁判費新臺幣壹仟元，同
時委任律師或具有律師資格之關係人為代理人。
　　　　　　　　　　　　　　　　　　　書記官　詹錫朋
中　　華　　民　　國　　96　　年　　6 　　月　　21　　日
                                                      Ｃ
